臺灣臺北地方法院民事判決　九十一年小上字第一○二號
　　上　訴　人　　甲○○
　　訴訟代理人　　許永吉
　　被上訴人　　　乙○○
　　兼訴訟代理人　丙○○
右當事人間侵權行為損害賠償事件，上訴人對於本院臺北簡易庭九十一年四月十九日
（九十年度北小字第一四八六號）第一審判決，提起上訴，本院判決如左：
    主　　文
上訴駁回。
第二審訴訟費用新台幣伍佰伍拾元伍角由上訴人負擔。
    理　　由
一、按：
  (1)民事訴訟法第四百三十六條之二四第二項規定：對於前項第一審裁判（指小額程
    序之第一審裁判）之上訴或抗告，非以其違背法令為理由，不得為之。同法第四
    百三十六條之十八第一項規定：「判決書得僅記載主文，就當事人有爭執之事項
    ，於必要時得加記理由要領」。再者，同法第四百三十六條之三十二第二項規定
    ，小額事件之上訴程序並不準用同法第四百六十九條第六款；足見對於小額程序
    第一審裁判，不得以第一審判決有「判決不備理由」之違法情形為上訴理由。
  (2)當事人於第二審程序不得提出新攻擊或防禦方法，但因原法院違背法令致未能提
    出者不在此限，同法第四百三十六條之二十八亦定有明文。
  (3)小額程序依其上訴意旨足認上訴無理由者，得不經言詞辯論而為判決，同法第四
    百三十六條之二十九第二款定有明文。
二、上訴人主張：上訴人於第一審主張被上訴人乙○○（七十年四月二十二日生）於
    八十九年七月十八日上午八時二十分許，騎乘ＨＴＪ─０二八號機車（下稱：黃
    車），由南向北行經台北市○○路七十三號前，因過失撞擊原告所有，由許永吉
    駕駛ＤＮ─五五一八號自用小車（下稱：江車），致江車受損，上訴人支出修理
    費新台幣（以下同）一萬一千五百元，因而訴請乙○○及其法定代理人丙○○連
    帶賠償，及自八十九年八月十二日起至清償日止之法定利息。鈞院第一審判決駁
    回上訴人起訴，但判決並未敘述不採取上訴人所陳之理由，亦未命被上訴人就其
    辯解提出證據，遽認上訴人並未舉證，顯係判決不適用法則、判決不備理由、判
    決理由矛盾等情事：
    (1)上訴人於原審已提出相關修理單據，且被上訴人亦自認黃車追撞江車，顯見乙
      ○○確有過失，違反道路交通安全規則第九十四條第一項規定；被上訴人雖辯
      稱上訴人未打方向燈突然變換車道云云，但並未舉證證明。原審應為上訴人勝
      訴判決。原審竟未說明不採信上訴人陳述之理由，逕予駁回起訴，顯有民事訴
      訟法第四百六十九條第六款判決不備理由、理由矛盾之違法。亦忽視被上訴人
      自認，而有同法第四百六十八條不適用法則之違法。
    (2)原審認「台北市車輛行車事故鑑定委員會鑑定意見」不足採，而採取台北市交
      通局之「覆議意見」。但是鑑定意見已考量雙方陳述，與經驗法則均符合；但
      原審以鑑定委員會對於被告答辯未予審酌，逕予擱置而不予採信，亦違背採證
      法則，且與卷內資料不符，有民事訴訟法第四百六十九條第六款判決理由矛盾
      之違法。再者，覆議意見僅研判肇事情節可能有二種，但未判斷何者為真，交
      由法院判斷。依民事訴訟法第二百七十七條舉證分配原則，被上訴人應證明其
      所述為真正；但被上訴人所述與經驗法則不符，原審逕認上訴人主張不足採信
      ，顯係理由矛盾。
三、經調查：
  (1)判決不備理由方面：
    由於民事訴訟法第四百三十六條之十八，對小額訴訟判決格式另為規定，當事人
    不得以判決不備理由提起上訴，已如理由欄第一段。上訴人以同一事由主張原判
    決不備理由、且不適用法則，顯屬誤解，本院應就該事由是否屬於判決不適用法
    則加以裁判。
  (2)判決理由矛盾方面：
    民事訴訟法第四百六十六條第六款（舊）所謂判決理由矛盾，係指其理由前後牴
    觸，或判決主文與理由不符之情形而言，有一於此，均足為發回更審之原因（最
    高法院五十三年台上字第三五七一號判例）。上訴人固主張被上訴人於第一審自
    認追撞江車一節；但是被告僅承認發生事故，並未承認自身因過失而追撞（見原
    審卷第六一、第六九至七六頁）。因此，上訴人指陳原審未考量自認致判決理由
    矛盾，顯非實情。
  (3)判決不適用法則方面：
    按當事人主張有利於己之事實者，就其事實有舉證之責任。同法第二百七十七條
    亦定有明文。上訴人既係原告，其主張被上訴人對於本件交通事故須負過失責任
    ；則依據舉證責任法則，上訴人應於原審先行證明對方有「過失行為」始得求償
    ，而非對方證明上訴人有過失始得拒絕賠償。上訴人固舉「台北市車輛行車事故
    鑑定委員會鑑定意見」佐證，但是原審既認為鑑定意見未對被上訴人答辯加以說
    明，上訴人即應在原審提供相關證據以證明對方過失情節。惟上訴人並未提供其
    他證據以證明他方過失（單據僅能證明修理費用），從而，原審認為上訴人未能
    證明對方有何過失行為，因而駁回其損害賠償之訴求，其認定事實並未違反任何
    證據法則、經驗法則。
四、綜上所述，原審判決並無上訴人所指違背法令各情，上訴人提起本件上訴，依其
    上訴意旨足認上訴顯無理由，爰不經言詞辯論，逕以判決駁回之。
五、本件訴訟費用額如下：
    第二審裁判費      一百七十五．五元
    第二審送達郵費    三百七十五元
    合          計    五百五十元五角
六、據上論結，本件上訴為無理由，依民事訴訟法第四百三十六條之三十二第一項、
    第二項、第四百四十九條第一項、第四百三十六條之二十九第二款、第四百三十
    六條之十九、第七十八條，判決如主文。
中　　　華　　　民　　　國　　九十一　　年　　 十一　　 月　　　十二　　日
                                  臺灣臺北地方法院民事第二庭
                                      審判長法官  丁蓓蓓
                                            法官  汪漢卿
                                            法官  吳燁山
右正本證明與原本無異。
不得上訴。（參見民事訴訟法第四百三十六條之三十）
中　　　華　　　民　　　國　　九十一　　年　　 十一　　 月　　　十二　　日
　　　　　　　　　　　　　　　　　　　法院書記官　柯月英
